【裁判字號】    95,台上,7358
【裁判日期】    951229
【裁判案由】    偽造文書
【裁判全文】
最高法院刑事判決            九十五年度台上字第七三五八號
上  訴  人  甲○○
選任辯護人  林春榮律師
上列上訴人因偽造文書案件，不服台灣高等法院台中分院中華民
國九十三年三月二十五日第二審判決（九十二年度上訴字第一五
八０號；起訴案號：台灣台中地方法院檢察署八十九年度偵字第
九五六四號），提起上訴，本院判決如下：
    主  文
原判決撤銷，發回台灣高等法院台中分院。
    理  由
本件原判決撤銷第一審關於上訴人甲○○部分之科刑判決，改判
仍依修正前刑法連續犯之規定及牽連犯之關係，從一重論處上訴
人共同連續行使偽造私文書罪刑。固非無見。
惟查：(一)科刑之判決書其宣示之主文，與所載之事實及理由必須
互相適合，否則即屬理由矛盾，其判決當然違背法令。原判決認
定上訴人有共同連續行使偽造私文書等犯行，於主文欄諭知上訴
人有期徒刑七月，然理由三(四)（原判決誤載為二(四)）竟謂「量處
主文所示之有期徒刑八月，以示懲儆」云云，與所宣示之主文不
相適合，自有理由矛盾之違法。(二)無罪之判決，依法既應記載其
理由，則對於被告被訴之事實及其不利之證據資料，如何不足以
證明被告犯罪，均應逐一詳述其理由，否則即有判決不載理由或
理由不備之違法。原判決認定上訴人並無公訴意旨所指利用不知
情之郭致永於民國八十九年一月十七日持尤傳淮失竊之國民身分
證影本，前往台灣大哥大股份有限公司（下稱台灣大哥大公司）
電話門號經銷商安瑟股份有限公司，以尤傳淮名義申辦原判決附
表編號二十所示行動電話，並在台灣大哥大公司行動電話服務
申請書上客戶欄偽造「尤傳淮」署押之犯行，雖於原判決理由三
說明此部分尚屬不能證明，然因公訴人認與原判決有罪認定部分
有修正前刑法連續犯之一罪關係，故不另為無罪之諭知云云。惟
稽之卷內資料，郭致永於警詢時陳稱「（警方所查獲在你房內之
物品作何用途）其中苑裡鎮鎮農會存摺是我父親寄放在我這邊的
，郵局金融卡及儲金簿是向朋友租來要給另一朋友甲○○的，至
於東信電信電話服務申請表（含ＳＩＭ卡）及台灣大哥大電訊保
證金收據是甲○○放在這邊的。」等語（偵字卷第六一頁）。苟
屬無訛，能否謂郭致永與上訴人及許家肇所實施之犯行無涉？又
原判決已認定上訴人自八十九年一月間起，即與許家肇共同計劃
實施原判決事實欄所載之犯行。而據上訴人於警詢中供稱「（目
前『采富通訊行』是否有營業）許家肇於八十九年一月二十二日
因槍砲案經警查獲，現收押在台中看守所，一月二十五日我到看
守所探望，許家肇要我轉達郭致永通訊行將解散員工。我按照指
示有親口告訴郭致永。」（偵字卷第四八頁反面）；許家肇於警
詢中亦陳稱「……郭致永則是我身旁之總管」「（你於八十九年
一月二十二日因槍砲案經警查獲現羈押看守所內，現該經營之『
采富通訊行』由何人經營？員工如何處置？）我已沒有結束經營
，另員工我已叫我未婚妻轉達總管郭致永遣散。」等語（偵字卷
第六二頁反面）。且王敏儒（冒名陳正華）於警詢中亦陳稱「（
今警方查獲你時另在場彭建章，另帶警方至他住處查獲許宗順、
郭致永，你是否認識）警方查獲到案及我共四人，都是在為甲○
○冒名持他人身分證辦理ＳＩＭ卡的人。」（偵字卷第五二頁）
；再於偵查中供稱「（郭致永擔任何工作）是他介紹我給甲○○
。我所申請之ＳＩＭ卡，一開始有三張是交給郭致永轉交給甲○
○，後來均由我直接交給甲○○。」（核退字卷第十六頁）。並
據郭致永供稱「是的。八十九年一月份他剛來，我有轉交給甲○
○。」（同上卷第十六頁反面）；王敏儒於原審亦證稱「……那
些身分證影本是郭致永拿給我的，但是我不知道誰拿給他的。」
云云（原審卷第九二頁）。若均屬實，郭致永似非全然未曾參與
「采富通訊行」之業務。原判決就上揭不利郭致永之證據如何不
足採，未為任何說明，遽認上訴人並無公訴意旨所指由郭致永偽
以「尤傳淮」名義申辦行動電話之犯行，自有理由不備之違法。
(三)偽造之文書上之他人署押，既為偽造，該文書雖經交付第三人
，其中所偽造之署押，依刑法第二百十九條之規定，仍應予以沒
收。原判決認定上訴人與許家肇、王敏儒、彭建章共同實施原判
決事實欄所載之犯行，並於主文內諭知未扣案如原判決附表編號
一至十九所示之行動電話服務申請書公司使用聯內偽造之署押及客
戶留存備查聯均沒收。惟卷附東信電信電話服務申請表、台灣大
哥大公司行動電話服務申請書、和信服務申請書、遠傳千禧專案
行動電話服務申請書，均載明為一式四聯（偵字卷第一一六頁至
第一四五頁）。不同之聯別，分屬不同之人持有，就各持有人而
言均為獨立有效之文書，各該文書上之署押，既均屬偽造，苟非
經證明已滅失或不存在，自應全部沒收。原判決未究明王敏儒、
彭建章申請行動電話時，是否於其他二聯同時偽造被冒名者署押
？有無證據證明其他二聯已滅失或不存在？僅就行動電話服務申
請書公司使用聯內偽造之署押及客戶留存備查聯為沒收之諭知，
自有證據調查未盡及不適用法則之違誤。以上或為上訴意旨所指
摘，或屬本院得依職權調查之事項，應認原判決有撤銷發回更審
之原因。
據上論結，應依刑事訴訟法第三百九十七條、第四百零一條，判
決如主文。
中    華    民    國  九十五  年   十二   月  二十九  日
                      最高法院刑事第十庭
                          審判長法官  洪  清  江
                                法官  石  木  欽
                                法官  李  伯  道
                                法官  林  勤  純
                                法官  陳  晴  教
      本件正本證明與原本無異
                                      書  記  官
中    華    民    國  九十六  年    一    月    五    日
                                                      Ｑ


司法院資訊處製作；財團法人民間司法改革基金會備份。
